【裁判字號】    95,訴,2018
【裁判日期】    950803
【裁判案由】    損害賠償
【裁判全文】
臺灣臺中地方法院民事判決  95年度訴字第2018號
原      告  甲○○
被      告  丁○○
            乙○○
            丙○○
上列當事人間請求損害賠償事件，本院判決如下：
    主      文
原告之訴及假執行之聲請均駁回。
訴訟費用由原告負擔。
    理      由
一、本件原告起訴意旨略以：被告3 人共同承攬板模工程，於民
    國（下同）94年5月15 日下午共同在工地酗酒後，共同搭乘
    被告丁○○所駕駛之車牌號碼（下同）Q8-5979 號自用小客
    車輛返家，途中因被告丁○○酗酒過量（酒測值達0.6 以上
    ）致精神恍惚，而追撞同向行駛由訴外人王進所騎乘LAN-11
    2 號之機車，致訴外人王進及搭載之乘客訴外人尤秀鑾倒地
    送醫，訴外人王進及尤秀鑾就醫期間被告僅於94年5月18 日
    到醫院探視過1 次，嗣後即不予聞問，經台中縣外埔鄉調解
    委員會3 次調解，亦均無結果。查被告乙○○、丙○○分別
    為被告丁○○之妻、父，共同於工地酗酒後，未能勸阻被告
    丁○○酒後不能駕車，致生本件事故，應共同負損害賠償責
    任。原告為訴外人王進及尤秀鑾之子，爰依侵權行為之規定
    ，提起本件訴訟。訴之聲明：(1)被告應給付原告新台幣85萬
    元，並自95年7月11日清償日止，按年息5%計算之利息。(2)
    願供擔保，請准宣告假執行。
二、按因故意或過失，不法侵害他人之權利者，負損害賠償責任
    。故意以背於善良風俗之方法，加損害於他人者亦同。違反
    保護他人之法律，致生損害於他人者，負賠償責任，但能證
    明其行為無過失者，不在此限。民法第184條第1項前段、後
    段、第2項，分別定有明文。上開民法第184條第1 項規定前
    、後兩段為相異之侵權行為類型。關於保護之法益，前段為
    權利，後段及第二項為一般法益。關於主觀責任，前者以故
    意過失為已足，後者則限制須故意以背於善良風俗之方法加
    損害於他人，兩者要件有別，請求權基礎相異，訴訟標的自
    屬不同（最高法院80年度台上字第3660號判決要旨參照）。
    此即民法第184 條規定係調和「行為自由」和「保護的權益
    」此兩個基本利益，區別不同的權益的保護，而組成侵權行
    為責任體系。被侵害者係他人權利時，只要加害人具有故意
    或過失，即應依民法第184條第1項前段負損害賠償責任。其
    被侵害者，非屬權利時，須加害行為係出於故意背於善良風
    俗方法（第184條第1項後段），或違反保護他人之法律（第
    184條第2項）時，被害人始得請求損害賠償。易言之，民法
    第184條第1項前段所保護的，限於權利，不及一般財產上之
    利益（純粹財產上損害、純粹經濟上損失）。一般財產上利
    益僅能依民法第184條第1項後段規定或第2 項受到保護。立
    法者所以作此「區別性的權益保護」，係鑒於一般財產損害
    範圍廣泛，難以預估，為避免責任氾濫，特嚴格其構成要件
    ，期能兼顧個人行為之自由。本此而論，民法第184條第1項
    前段、後段與同條第2 項所保護之客體，固有差別。然上開
    侵權行為之責任成立要件，可歸納為構成要件（即指構成要
    件該當性，組成因素包括行為、侵害權利或法益、造成損害
    及因果關係）、違法性、及故意或過失（僅係於民法第 184
    條第2 項情形時係推定過失，請求權人就此勿庸舉證而已，
    另第184條第1項後段須以背於善良風俗之手段），是為侵權
    行為的三層結構。
三、依上開原告起訴意旨以觀，顯係主張訴外人王進、尤秀鑾之
    身體、健康權受侵害為由，依民法第185條、第184條侵權行
    為之法律關係為據，提起本件訴訟。是以，被害人顯係訴外
    人王進、尤秀鑾，而非本件之原告。然綜上（二）所述，侵
    權行為責任（法定債之關係）原因之成立，以權利或法益受
    有侵害為要件，惟原告並無任何之權利或法益之侵害，已如
    前述。是縱認原告上開之主張，均屬真實，然原告提起本件
    訴訟，構成要件亦顯未充足，已無庸調查。是其本件訴訟顯
    無理由，爰不經言詞辯論，逕以判決駁回。其假執行之聲請
    ，既失所附麗，爰一併予以駁回。
四、據上論結，本件原告之訴顯無理由，依民事訴訟法第249 條
    第2項、第78條，判決如主文。
中    華    民    國    95    年    8     月    3     日
                  民事第四庭  法  官  陳添喜
上為正本係照原本作成。
如對本判決上訴，須於判決送達後20日內向本院提出上訴狀。
中    華    民    國    95    年    8     月    3     日
                              書記官


司法院資訊處製作；財團法人民間司法改革基金會備份。
